【裁判字號】    96,訴,2667
【裁判日期】    970318
【裁判案由】    違反毒品危害防制條例
【裁判全文】
臺灣彰化地方法院刑事判決              96年度訴字第2667號
公  訴  人  臺灣彰化地方法院檢察署檢察官
被      告  甲○○
                    號
上列被告因違反毒品危害防制條例案件，經檢察官提起公訴（96
年度毒偵字第5194號），本院判決如下：
    主    文
甲○○施用第一級毒品，處有期徒刑捌月。
    事    實
一、甲○○前於民國（下同）93年間因施用毒品案件，經本院以
    94年度毒聲字第27號裁定送觀察、勒戒後，認有繼續施用毒
    品之傾向，再由本院以94年度毒聲字第274 號裁定送強制戒
    治，嗣於95年1 月9 日強制戒治執行完畢釋放，並經臺灣彰
    化地方法院檢察署檢察官以95年度戒毒偵字第31號、第32號
    為不起訴處分確定。詎猶不知悛悔，於上開強制戒治執行完
    畢釋放後5 年內，復基於施用第一級毒品海洛因之犯意，於
    96年8 月20日下午3 時3 分許回溯3 日內之某時，在不詳處
    所，以不明之方式，施用第一級毒品海洛因1 次。嗣於96年
    8 月20日下午3 時3 分許，為警經其同意，採集其尿液送驗
    後，結果呈海洛因代謝物嗎啡陽性反應，始悉上情。
二、案經彰化縣警察局員林分局報請臺灣彰化地方法院檢察署檢
    察官偵查起訴。
    理    由
一、按被告以外之人於審判外之言詞或書面陳述，除法律有規定
    者外，不得作為證據，刑事訴訟法第159 條第1 項固定有明
    文。惟被告以外之人於審判外之陳述，雖不符第159 條之 1
    至第159 條之4 之規定，而經當事人於審判程序同意作為證
    據，法院審酌該言詞陳述或書面陳述作成時之情況，認為適
    當者，亦得為證據；當事人、代理人或辯護人於法院調查證
    據時，知有第159 條第1 項不得為證據之情形，而未於言詞
    辯論終結前聲明異議者，視為有前項之同意，同法第159 條
    之5 定有明文。查本案於本院準備程序時，被告甲○○就本
    院下列所引被告以外之人於審判外之言詞或書面陳述均同意
    作為證據，且迄至本院審理調查證據時亦未爭執上開證據之
    證據能力，本院審酌該等言詞陳述或書面陳述作成時之情況
    ，並無非法取得等不適當之情形，且經本院於審判期日依法
    進行證據之調查、辯論，被告於訴訟上之程序權，已受保障
    ，依刑事訴訟法第159 條之5 之規定，自有證據能力。
二、訊據被告甲○○矢口否認有何施用第一級毒品海洛因之犯行
    ，辯稱：伊自96年7 月因施用第一級毒品海洛因經警查獲後
    ，即未再施用海洛因，且陸續接受美沙冬之治療，並定期至
    財團法人彰化基督教醫院（下稱彰基醫院）、彰化縣警察局
    員林分局（下稱員林分局）驗尿，結果均呈海洛因代謝物陰
    性反應，可能是檢驗有誤、負責採尿之值班員警作業疏漏、
    或驗尿前伊曾至高新牙醫診所及彰基醫院就診所導致之驗尿
    鑑定結果云云。經查：
（一）被告於96年8 月20日下午3 時3 分許，經警採集尿液送驗
      ，並由詮昕科技股份有限公司先以酵素免疫分析法（EIA
      ）進行初步篩檢，再以氣相層析質譜儀法（GC/MS） 進行
      確認複驗後，結果均呈海洛因代謝物嗎啡陽性反應，此有
      彰化縣警察局員林分局委託檢驗尿液代號與真實姓對照證
      單、詮昕科技股份有限公司96年8 月29日第00000000號濫
      用藥物尿液檢驗報告各1 紙在卷可稽（見臺灣彰化地方法
      院96年度毒偵字第5194號卷第7 、8 頁）。按氣相層析質
      譜儀法乃目前就藥物篩檢結果必須進一步確認時所最常採
      用之確認方法，在良好的操作條件下，以氣相層析質譜儀
      作藥物及其代謝物之定性及定量分析，幾乎不會有偽陽性
      反應產生。本件被告前揭尿液，經以該種檢驗方法為確認
      檢驗後，其尿液仍呈嗎啡陽性反應，另參以文獻記載，海
      洛因經施用後24小時內，約有80% 經由尿液排出，一般可
      檢測出嗎啡陽性反應者，最高時間為海洛因施用後約72小
      時等情，則被告於96年8 月20日為警採尿前3 日即72小時
      內某時，確有施用第一級毒品海洛因之犯行，應堪認定，
      被告所辯檢驗可能有誤云云，無可採信。
（二）被告雖辯稱：伊定期至彰基醫院、員林分局驗尿，結果均
      呈海洛因代謝物陰性反應云云。惟其尿液之檢體，並非於
      檢驗人員監視下所取得，係由其自行採取後送檢，且96年
      7 月11日之驗尿結果呈海洛因代謝物陽性反應等情，經本
      院依職權函詢彰基醫院後甚明，有彰基醫院97年3 月4 日
      97彰基病歷字第097030008 號函1 份在卷可稽（見本院96
      年度訴字第2667號卷第48、49頁），尚難以96年8 月至97
      年2 月間被告在彰基醫院所得之驗尿結果，作為被告為警
      採尿前3 日內未施用海洛因之有利認定；又本件係被告於
      96年8 月20日下午3 時3 分許，為警經其同意，在員林分
      局偵查隊採尿室採集其尿液送驗後，始知被告於採尿前 3
      日內之某時，具有施用海洛因之犯嫌，有員林分局97 年2
      月25日員警分偵字第0970003676號函1 紙在卷可查（見本
      院96年度訴字第2667號卷第24頁），是被告上開所辯與事
      實未盡相符，並不足採。再被告辯稱：可能是負責採尿之
      值班員警作業疏漏，始會導致前開驗尿鑑定之結果云云。
      惟被告於本院審理中陳稱：「（問：96年8 月20日的採尿
      是否你自行封存的？）是的，是我自行採尿封存」、「（
      問：對於該日之真實姓名對照表是否你自行簽名？）是的
      」、「（問：對於委託檢驗尿液代號與真實姓名對照認證
      單、詮昕科技股份有限公司濫用藥物尿液檢驗報告之尿液
      代號是否相符？）是的，相符」等語，足徵被告於96 年8
      月20日採集尿液送驗之過程，均係經其親自採集、封存、
      確認尿液代號無誤，並無何值班員警作業疏漏之可言，被
      告上揭所辯，委無足採。另被告雖陳稱：可能係驗尿前曾
      至高新牙醫診所及彰基醫院就診，故導致前揭之驗尿鑑定
      結果云云。惟經臺灣彰化地方法院檢察署函詢高新牙醫診
      所及彰基醫院，有關被告就診治療之藥物，是否會造成其
      尿液檢體檢驗結果呈嗎啡陽性反應等節，該診所及該醫院
      均函覆表示，所施予被告之治療藥物均不會造成尿液檢體
      內含有嗎啡成分，有上開診所96年10月31日紋字第961031
      號函、彰基醫院96 年11月12日96彰基醫事字第096110051
      號函各1 份在卷可憑（見臺灣彰化地方法院96年度毒偵字
      第5194號卷第29、32頁），是被告前開所辯，亦無足採。
（三）被告前因施用毒品案件，經本院以94年度毒聲字第27號裁
      定送觀察、勒戒後，認有繼續施用毒品之傾向，再由本院
      以94年度毒聲字第274 號裁定送強制戒治，嗣於95年1 月
      9 日強制戒治執行完畢釋放，並經臺灣彰化地方法院檢察
      署檢察官以95年度戒毒偵字第31號、第32號為不起訴處分
      確定，有臺灣高等法院被告前案紀錄表及臺灣彰化地方法
      院檢察署刑案資料查註紀錄表各1 份在卷可參，其於前開
      強制戒治執行完畢後，5 年內再犯本案施用第一級毒品1
      次之犯行，與毒品危害防制條例第23條第2 項之規定相符
      。綜上，被告上開所辯，均顯係事後卸責之詞，不足採信
      ，本件事證明確，被告犯行堪以認定，應予依法論科。
三、核被告甲○○所為，係犯毒品危害防制條例第10條第1 項之
    施用第一級毒品罪。其施用第一級毒品而持有之低度行為，
    為施用之高度行為所吸收，不另論罪。爰審酌被告前因施用
    毒品犯行曾經觀察、勒戒、強制戒治，竟又再行施用毒品，
    無視於毒品對於自身健康之戕害及國家對於杜絕毒品犯罪之
    禁令，惡性非輕，惟施用之次數僅1 次，再本於施用毒品犯
    罪之人，亦為「病人」之考量等一切情狀，量處如主文所示
    之刑。末本件被告犯罪之時間係在96年4 月24日以後，並不
    符合中華民國96年罪犯減刑條例所定之減刑要件，尚無依該
    條例規定予以減刑之餘地。
據上論斷，應依刑事訴訟法第299 條第1 項前段，毒品危害防制
條例第10條第1 項，判決如主文。
本案經檢察官莊佳瑋到庭執行職務。
中    華    民    國    97    年    3     月    18    日
                     刑事第三庭審判長法   官  姚銘鴻
                                     法   官  吳俊螢
                                     法   官  林秉暉
以上正本證明與原本無異。
如不服本判決，應於判決送達後10日內，向本院提出上訴書狀，
上訴書狀應「敘述具體上訴理由」，並按他造當事人之人數附繕
本。「切勿逕送上級法院」。
中    華    民    國    97    年    3     月    20    日
                                      書記官  梁高賓
附錄論罪科刑法條：
毒品危害防制條例第10條第1項
施用第一級毒品者，處6月以上5年以下有期徒刑。


司法院資訊處製作；財團法人民間司法改革基金會備份。
